【裁判字號】    96,易,3001
【裁判日期】    970310
【裁判案由】    詐欺
【裁判全文】
臺灣板橋地方法院刑事判決              96年度易字第3001號
公  訴  人  臺灣板橋地方法院檢察署檢察官
被      告  丙○○
                  （現另案於臺灣雲林第二監獄執行中，暫寄
                    於臺灣臺北監獄臺北分監）
上列被告因詐欺案件，經檢察官提起公訴（96年度偵字第19482
號）暨同署檢察官移送併案審理（96年度偵字第26717 號），嗣
因被告於本院準備程序中就被訴事實暨併案事實均為有罪之陳述
，本院告知被告簡式審判程序之旨，並聽取當事人之意見後，由
本院合議庭裁定改由受命法官獨任依簡式審判程序進行，判決如
下：
    主  文
丙○○共同意圖為自己不法之所有，以詐術使人將本人之物交付
，處有期徒刑陸月，如易科罰金，以新臺幣壹仟元折算壹日；減
為有期徒刑月，如易科罰金，以新臺幣壹仟元折算壹日。又共
同意圖為自己不法之所有，以詐術使人將本人之物交付，處有期
徒刑陸月，如易科罰金，以新臺幣壹仟元折算壹日；減為有期徒
刑月，如易科罰金，以新臺幣壹仟元折算壹日。應執行有期徒
刑伍月，如易科罰金，以新臺幣壹仟元折算壹日。
    事  實
一、丙○○於民國95年9 月間，透過報紙廣告與真實姓名年籍不
    詳自稱「吳先生」成年男子（以下簡稱「吳先生」）聯絡後
    ，經「吳先生」遊說後，同意加入詐欺集團，乃共同意圖為
    自己不法之所有，並基於詐欺之犯意聯絡，約定下列分工：
    先由集團成員刊登廣告誘騙民眾提供金融機構帳戶存摺、提
    款卡，再由集團成員指示快遞公司前往收取，郵寄到彰化市
    、秀水鄉等處所，由丙○○出面向快遞公司人員收取存摺提
    款卡後，先行測試，確認功能正常後，再轉寄上游指定之地
    址。上游取得人頭帳戶後，即由集團成員打電話向不特定民
    眾稱友人急需現金等手法詐騙，使之匯入指定人頭帳戶，再
    指示集團成員擔任俗稱「車手」之工作，負責前往金融機構
    將詐得款項提領一空，車手則以領取詐騙金額5 ％為酬勞。
    嗣該集團中真實姓名年籍不詳自稱「周先生」之成年男子（
    以下簡稱「周先生」），於96年1 月間，佯以代為申辦貸款
    為由，要求乙○○（所涉幫助詐欺罪嫌部分，業經臺灣板橋
    地方法院檢察署以96年度偵字第11572 、13101 號為不起訴
    處分確定）交付金融機構存摺、提款卡及印章，致使乙○○
    陷於錯誤，於同年1 月17日、23日及29日，接續將其所有之
    第一商業銀行鶯歌分行帳號00000000000 號帳戶、玉山商業
    銀行樹林分行帳號0000000000000 號帳戶、永豐商業銀行延
    平分行帳號000000000000000000號帳戶（即原台北國際商業
    銀行帳號0000000000000 號帳戶，起訴書漏未記載此一帳戶
    ）之存摺、提款卡、現金卡暨密碼等物，而透過超峰速件運
    送股份有限公司（下稱超峰公司）運送至彰化市，丙○○即
    依「吳先生」之指示，前往超峰公司領取乙○○所有之上開
    存摺、提款卡及現金卡（含密碼）後再轉交詐欺集團。嗣上
    開詐欺集團取得上開存摺等物後。另於96年1 月26日10時30
    分許，由姓名年籍不詳之成員，撥打電話給陳侯寶蓮，佯為
    陳侯寶蓮友人，以急需現金週轉為由借款，致使甲○○○陷
    於錯誤，於同日匯款新臺幣（下同）3 萬元至乙○○所有前
    揭第一商業銀行鶯歌分行帳號，上開款項於匯款之日，旋即
    遭上開集團成員提領殆盡。同年96年2 月13日14時25分許，
    經警持搜索票，在彰化縣彰化市○○路540 巷67弄57號之2
    丙○○住處查獲，並扣得乙○○所有之上開玉山商業銀行存
    摺1 本、提款卡及現金卡各1 張等物，始循線查悉上情。
二、案經臺北縣政府警察局移送臺灣板橋地方法院檢察署檢察官
    偵查起訴。
    理  由
一、查本件被告丙○○所犯並非死刑、無期徒刑、最輕本刑為三
    年以上有徒刑之罪或高等法院管轄第一審案件，而其於準備
    程序進行中，被告先就被訴事實及併案事實均為有罪之陳述
    ，經法官告知簡式審判程序之旨，並聽取公訴人及被告之意
    見後，本院認適宜改依簡式審判程序進行，爰依刑事訴訟法
    第273 條之1 第1 項、第284 條之1 規定，由本院合議庭以
    裁定由受命法官獨任進行簡式審判程序，合先敘明。
二、上揭事實，業據被告於警詢、偵查及本院審理時供承不諱，
    復經證人即被害人乙○○於警詢及偵查中供述其遭詐騙上開
    銀行帳戶存摺、提款卡、現金卡及密碼之事實明確，及證人
    即被害人甲○○○於警詢及偵查中證述其遭詐騙之情節歷歷
    ，且有超峰公司收據3 份、第一商業銀行鶯歌分行上開帳戶
    之開戶印鑑卡暨存款明細分類帳、玉山銀行樹林分行函附開
    戶原始資料暨交易明細表、永豐商業銀行延平分行函附開戶
    原始資料及歷年交易明細表、高雄市政府警察局鼓山分局扣
    押物品目錄表各1 份及臺灣彰化地方法院96年度易字第781
    號判決書1 份在卷可稽。被告自白核與事實相符，足堪採信
    。本案事證明確，被告犯行堪以認定，應依法論科。
三、按以自己犯罪之意思而參與，其所參與者雖非犯罪構成要件
    之行為，仍無解於共同正犯之罪責，最高法院66年台上字第
    2527號判例可參。查被告與其所屬集團成員共同意圖為自己
    不法之所有，由被告參與蒐集人頭帳戶之行為，雖非屬詐欺
    取財罪之構成要件行為，惟與其有犯意聯絡之該詐欺集團成
    員，對被害人乙○○及甲○○○實施詐術，使渠等將本人之
    物交付，核被告所為均係犯刑法第339 條第1 項之詐欺取財
    罪。雖起訴書僅就被害人乙○○被詐騙上開第一商業銀行及
    玉山商業銀行帳戶存摺等物部分予以起訴，漏未論及被害人
    乙○○被詐騙上開永豐商業銀行帳戶存摺等物部分，然詐欺
    集團成員既係以同一詐欺犯意，對同一被害人乙○○施用詐
    術，使被害人乙○○陸續交付上開三個帳戶之存摺等物，應
    認漏未起訴部分事實與已起訴部分為同一事實，且業經臺灣
    板橋地方法院檢察署檢96年度偵字第26717 號移送本院併辦
    審理，為起訴效力所及，依審判不可分原則，本院自得一併
    予以審究，附此陳明。又被告與「吳先生」及「周先生」等
    詐欺集團成員間，就上開罪名，有犯意聯絡及行為分擔，為
    共同正犯。被告所屬詐欺集團成員先後詐欺被害人乙○○及
    甲○○○各一次詐欺取財犯行，犯意各別，行為互殊，應予
    分論併罰。爰審酌被告犯罪之動機、目的、手段及對被害人
    所造成財產上損害程度、犯後坦承犯行態度尚稱良好等一切
    情狀，各量處如主文所示之刑，並均諭知易科罰金之折算標
    準。又中華民國九十六年罪犯減刑條例業經立法院制定，並
    業經總統於96年7 月4 日公布，自96年7 月16日起生效，茲
    因被告為上開犯行之犯罪時間在96年4 月24日以前，均合於
    減刑條件，應依中華民國九十六年罪犯減刑條例第2 條第1
    項第3 款、第7 條、第10條第1 項之規定，減刑如主文所示
    之減得之刑，並定其應執行之刑，及諭知易科罰金之折算標
    準，以資懲儆。至於為警查獲扣案之乙○○所有之上開玉山
    商業銀行存摺1 本、提款卡及現金卡各1 張，雖係被告及其
    共同正犯犯本罪所得之物，惟係被害人乙○○所有之物，並
    非渠等所有，本院自無從併予諭知沒收，附此敘明。
據上論斷，應依刑事訴訟法第273 條之1 第1 項、第299 條第1
項前段，刑法第28條、第339 條第1 項、第41條第1 項前段、第
51條第5 款，刑法施行法第1 條之1 第1 項、第2 項前段，中華
民國九十六年罪犯減刑條例第2 條第1 項第3 款、第7 條、第10
條第1 項，判決如主文。
本案經檢察官江祐丞到庭執行職務。
中    華    民    國    97    年    3     月    10    日
                        刑事第十一庭  法  官  林淑婷
以上正本證明與原本無異
如不服本判決應於送達後十日內向本院提出上訴狀
                                      書記官  林金良
中    華    民    國    97    年    3     月    10    日
附錄本案論罪科刑法條全文：
刑法第三百三十九條第一項：
意圖為自己或第三人不法之所有，以詐術使人將本人或第三人之
物交付者，處五年以下有期徒刑、拘役或科或併科一千元以下罰
金。


司法院資訊處製作；財團法人民間司法改革基金會備份。
